【裁判字號】    99,訴,233
【裁判日期】    990929
【裁判案由】    履行契約
【裁判全文】
臺灣新竹地方法院民事判決               99年度訴字第233號
    原      告  庚○○
    訴訟代理人  苗繼業律師
                吳世敏律師
    被      告  乙○○
        兼      甲○○
    上  一  人              9.
    訴訟代理人
        兼      戊○○
    上  二  人
    訴訟代理人
    被      告  丙○○
    上  一  人  己○○
    訴訟代理人              段.
上列當事人間履行契約事件，本院於民國99年9 月1 日辯論終結
，判決如下﹕
    主    文
原告之訴及假執行之聲請均駁回。
訴訟費用由原告負擔。
    事實及理由
甲、程序方面：
    按訴狀送達後，原告不得將原訴變更或追加他訴，但請求之
    基礎事實同一或不甚礙被告之防禦及訴訟之終結者，不在此
    限，或被告於訴之變更或追加無異議，而為本案之言詞辯論
    者，視為同意變更或追加，民事訴訟法第255 條第1 項第2
    款、第7 款、第2 條定有明文。而所謂請求之基礎事實同一
    ，係指變更或追加之訴與原訴之主要爭點有其共同性，各請
    求利益之主張在社會生活上可認為同一或關連，而就原請求
    之訴訟及證據資料，於審理繼續進行在相當程度範圍內具有
    同一性或一體性，得期待於後請求之審理予以利用，俾先後
    兩請求在同一程序得加以解決，避免重複審理，進而為統一
    解決紛爭者，即屬之（最高法院90年度台抗字第2 號裁判要
    旨可參）。查本件原告起訴時訴之聲明為：「被告應容忍原
    告通行被告所有坐落新竹市○○段（下稱同段）793 、794
    、795 、796 及797 地號土地（下合稱系爭土地）上如附表
    所示面積之土地（按訴訟實際測量為準）」，嗣於訴狀送達
    後再追加備位聲明「被告戊○○應給付原告新臺幣（下同）
    200 萬元，及自收受本書狀繕本翌日起至清償日止，按年息
    百分之5 計算之利息」，有起訴狀及民國（下同）99年7 月
    12日民事補充理由一狀附卷可參，依原告主張，其係依兩造
    於96年6 月28日所為之協議書（下稱系爭協議書）而請求被
    告等容忍其通行系爭土地，嗣後追加備位聲明則以若系爭協
    議書有自始無效之情，請求被告戊○○返還其已給付之200
    萬元。經核原告所為訴之追加係基於同一基礎事實，且不甚
    礙被告之防禦及訴訟之終結，且被告亦未異議而為本案言詞
    辯論，參諸前揭規定，原告所為訴之追加，於法尚無不合，
    應予准許。
乙、實體方面：
壹、原告主張：
一、先位聲明部分：
    (一)系爭土地，連同原告所有之同段798 及799 地號土地，原
      同為原告之父即訴外人蔡水木實質所有，作為農業耕種使
      用。90年6 月間，訴外人蔡水木與原告及原告兄弟即訴外
      人己○○、丁○○及被告戊○○協議，將同段793 及794
      地號土地分給被告戊○○，同段795 、796 及797 地號土
      地分給訴外人己○○，而同段798 及799 地號土地則分給
      原告，同時原告與訴外人己○○、丁○○及被告戊○○達
      成協議，即上開土地若有機械耕種、灌溉用水等相關農業
      行為，要依現有農路無條件通行，不得有圍堵之現象等情
      並依90年6 月16日之協議書產生土地所有權變動。被告戊○○將其所分得之同段793 及794 地號土地，指定過戶於
      其長子即被告乙○○；而分得同段795 、796 及797 地號
      土地之訴外人己○○，則將同段795 地號土地分給其次子
      即被告丙○○，而同段796 及797 地號土地則分給其長子
      即訴外人蔡勇佑，而原告則於93年間取得同段798 及799
      地號土地之所有權等情。
    (二)嗣因上述土地之使用型態變更及土地所有權人變動所可能
      導致之爭議，原告為確認所有之同段798 及799 地號土地
      通行權不因此而受影響，遂於96年6 月間，與當時系爭土
      地之登記名義人即訴外人蔡勇佑、被告丙○○、乙○○協
      商，重新確認原告所有之同段798 、799 地號土地通行系
      爭土地之權利，惟因系爭土地之實際管理及掌控者，仍為
      訴外人己○○及被告戊○○，因而原告與訴外人己○○及
      被告戊○○進行協商後，由訴外人己○○及被告戊○○代
      表系爭土地之登記名義人即訴外人蔡勇佑、被告丙○○、
      乙○○，與原告簽訂協議書，同意在系爭土地上出讓如附
      圖所示6 米寬之通道，以使原告所有之同段798 及799 地
      號土地能與道路相通，原告並因此支付被告戊○○200 萬
      元作為使用系爭土地之代價（即系爭協議書），原告因此
      得通行系爭土地。嗣同段796 及797 地號之土地有所有權
      於96年間由訴外人蔡勇佑變更為被告戊○○之次子即訴外
      人蔡岱洧。惟於98年初，原告約定通行權處卻被設置障礙
      物，阻止原告通行，被告等違約事證明確，經原告告知應
      依約容任原告通行附圖所示區域，依然拒絕為之。
    (三)原告確實與被告等簽有通行之系爭協議書，被告等未依約
      履行，並無理由。又同段796 及797 地號土地所有權人雖
      在96年6 月28日簽立系爭協議書後有所變動，但原告在同
      段796 、797 地號土地所有權人變動為訴外人蔡岱洧時，
      依然通行，土地所有權人並無阻擾，顯見訴外人蔡岱洧知
      悉此事且同意讓原告繼續通行。況據被告戊○○、甲○○
      、乙○○共同具狀所稱：「被告戊○○96年底買下大哥大
      兒子蔡勇佑名下兩筆土地（即796 及797 地號），和原告
      土地相鄰．．．」此部分即可證明同段796 、797 地號土
      地，其登記名義人雖為訴外人蔡岱洧，但實際買受人係被
      告戊○○，而被告戊○○早已知悉同段796 及797 地號土
      地已和原告約定可得通行，故就同段796 及797 地號土地
      所有權上所設定之通行權負擔，訴外人蔡岱洧亦應承受。
      嗣訴外人蔡岱洧於98年間死亡，由被告戊○○、甲○○（
      被告戊○○之妻）繼承同段796 及797 地號二筆土地，則
      被告戊○○、甲○○自應受此通行權之拘束。退步言之，
      縱認被告戊○○、甲○○不受上開約定通行權之拘束，原
      告亦可依據民法第787 條規定，主張通行同段796 及797
      地號土地。
    (四)至本件被告戊○○以同段823 地號目前規劃為交通用地，
      無買路之必要云云，不足採信。蓋該處依據土地謄本使用
      分區雖為「交通用地」，然依本院至現場勘驗結果，可知
      該處目前根本並無公路設置，現況自無提供道路使用之任
      何功能存在。是被告辯稱已有道路用地規劃，原告無約定
      使用權之必要云云，不足採信。又法律上亦無任何規定稱
      若存在有道路時，就不得與他人約定使用非道路以外之他
      人土地作為通道使用，因而被告以「有規劃之道路存在，
      無約定通行權」存在之空間云云，亦不足採。
    (五)另被告戊○○、甲○○、乙○○雖共同具狀稱：「．．．
      約好96年6 月20日各拿出貳百萬元，交給王代書，二哥丁○○20日當天無條件交出貳百萬元，原告節外生枝指定貳
      百萬元要交給戊○○，並開出條件要借用六米寬臨時通路
      ，原因是填土工程尚未完成，廠房尚未建成，施工困難且
      當時不知兩排有七米交通用地．．．」由此陳述清楚可以
      得知本件原告給付200 萬元，確實係以取得使用系爭土地
      作為條件，此為被告等所自認，雖被告等辯稱此部分所約
      定之通行權只是臨時通行權，係當時原告要搭建鐵皮屋及
      填土工程使用，並稱此約定之通行權並非「永久」云云，
      惟系爭協議書並未將此非永久意旨記入關於通行權約定之
      條款中，因而所為主張，已屬有疑；更何況「通行權」依
      其性質，本來就是無時間限制，若本件通行權利真係約定
      在特定時期使用（假設語氣，原告否認之），惟簽立系爭
      協議書時，兩造針對本件通行權既已有爭執，被告戊○○
      及訴外人己○○委託土地代書代擬系爭協議書時，豈有不
      將該特定期限之意旨，記載入通行權條款內之理。
    (六)又訴外人己○○雖證稱其簽立系爭協議書時，其子即被告
      丙○○事前並不知情，事後亦不同意云云，與事實不符。
      蓋依據被告丙○○99年5 月31日所提之答辯書狀第一點清
      楚陳述：「答辯人回憶，96年6 月間，父親己○○有告知
      ，因原告需於土地上填土及加蓋鐵皮屋，需約一年工程時
      間，所以會借答辯人土地通行，答辯人基於親戚關係便無
      過問．．．」，由此即可得知被告丙○○確實知道原告要
      通行其土地之事，且並無異議，至於所稱係為搭蓋鐵皮屋
      ，通行一年云云，與事實不符，已如前述，不再贅述。
    (七)另新竹市地政事務所99年6月22日函說明第二項稱：「本
      案海埔段793、794、795、796、地號土地屬特定農業區農
      牧用地，耕地分割需受農業發展條例第十六條第一項各款
      規定辦理」一事，此部分僅係針對分割事項所做之規定，
      然此並不影響本件原告在不辦理分割登記下，依據土地現
      狀作為通行使用之權利。
    (八)證人王明經所述不實在。依據被告所提書狀，明確告知當
      初不知道在系爭土地兩側政府有規劃道路，所以才同意原
      告通行系爭土地，與證人王明經所述其有明確告知參與協
      商原、被告系爭土地通行一事是不符合，且依證人丁○○
      證述，證人王明經從事土地代書相關業務，惟依系爭協議
      書第二條明確可以看出系爭土地通行並無時間限制，則證
      人王明經既從事此一行業，不可能不知道通行權可以做時
      間的限制、約定。故證人王明經所說不實在。
    (九)爰聲明：被告應容忍原告通行被告所有系爭土地如附圖所
      示之範圍。
二、備位聲明部分：
    (一)若本件約定使用權因所涉及之土地為農用，致有抵觸法令
      ，系爭協議書有自始無效之情，此部分被告戊○○既有收
      受200 萬元，依據民法第179 條規定，被告戊○○亦應返
      還於原告。
    (二)原告父母至今仍健在，處分財產乃個人自由，未獲得者並
      能僅因其有未來繼承人之身分而要求被繼承人在生前所為
      之財產處分，接應給予有繼承資格者，按其應繼分之數額
      。被告戊○○、甲○○、乙○○稱係因自訴外人己○○口
      中得知原告與訴外人丁○○自父親處取得800 萬元現金，
      未依4 分之1 平均分配始簽立系爭協議書，支付之200 萬
      元並非通行系爭土地代價云云，除與系爭協議書文意不符
      外，所主張應給予4 分之1 更行荒謬。
    (三)又本項係以系爭協議書無效而致通行權之約定自始無效之
      情形下始產生，與先位聲明無法同時併存，爰聲明﹕被告
      戊○○應給付原告200 萬元，及自被告收受此民事補充理
      由一狀繕本之翌日起至清償日止，按年息百分之5 計算之
      利息，並願供擔保，請准宣告假執行。
貳、被告方面：
一、被告戊○○、甲○○、乙○○部分：
    (一)原告所提90年6 月16日及90年9 月14日之協議書內容提及
      原告分得同段798 及799 地號土地，並上開土地之農用道
      路，若有機械耕種、灌溉用水或其他相關農業之行為而得
      使用，不得阻撓。現原告已將上開土地填埋土方並將灌溉
      用水溝填土廢除，無作農業使用，且違章非法搭建鐵皮屋
      放置營建用之倉庫，故原告違反協議在先，且已不作農業
      使用，故被告無須提供農路供原告使用。
    (二)原告又稱因90年間所簽之協議書內所分配之所有權人均已
      變動，故為確認所有之土地通行權不受影響，而邀被告丙○○之父即訴外人己○○及被告戊○○再次於96年6 月28
      日簽訂協議書（即系爭協議書），與事實不符。實情係被
      告戊○○及訴外人己○○於96年6 月20日得知原告及訴外
      人丁○○自兩造之父親即訴外人蔡水木之處各分得現金40
      0 萬元，並未平均分配予四個兄弟，乃約明訴外人丁○○
      及原告於96年6 月20日各拿出200 萬元交予代書公平處理
      ，以免爭吵，訴外人丁○○雖於當日無條件交出200 萬元
      ，惟原告竟指定其所交出之200 萬元須交付被告戊○○，
      並以填土工程尚未完成、廠房尚未建成、施工困難等為由
      ，開出條件要求借用6 米寬之臨時通路，且當時兩造亦不
      知兩旁已有7 米交通用地，故被告始同意接受該條件，故
      該200 萬元並非買路之對價，若係用於買路，則原告亦應
      支付當時同段796 、797 地號土地之原地主即訴外人蔡勇
      佑及同段794 地號地主即被告丙○○300 萬元，足見該20
      0 萬元實與6 米寬之臨時道路無關。至於系爭協議書內提
      及附圖範圍願給予原告通行使用，係因當時原告表示其所
      有土地要填土及搭建鐵皮屋須大型車輛進出，故被告及訴
      外人己○○念在手足之情始簽立系爭協議書第二條讓原告
      通行使用，其原意為暫時讓原告方便之用，並非永久使用
      權。
    (三)原告另主張其依民法第787 條規定有通行權，惟本爭議案
      件土地均為重劃區，而原告土地前有同段823 地號之國有
      土地，其使用地類別為交通用地，且約7 米寬足夠人車通
      行並連接對外道路，現原告要求被告讓出土地供原告通行
      ，實有意刁難，況原告又無居住於同段798 及799 地號土
      地上及農作之事實，實無開闢農路之必要。
    (四)至被告戊○○於96年底買下訴外人蔡勇佑名下同段796 、
      797 地號二筆土地並過戶予被告戊○○之子即訴外人蔡岱
      洧，該二筆土地因與原告所有之同段798 、799 二筆土地
      相鄰，故當時雙方口頭協議共同負擔費用建築一道圍牆，
      原告於圍牆施工期間即以同段792 地號之國有土地為其施
      工通路，但圍牆施工完成後原告並未繼續使用該國有土地
      通行，而係用來堆積雜物，目前原告仍由鄰地及訴外人丁○○之土地通行，足證原告並非無路可行，且原告如選擇
      同段792 及823 地號等國有土地通行，即無本件之爭議。
二、被告丙○○部分：
    (一)96年6月訴外人己○○曾告知被告丙○○，因原告需於土
      地上填土及加蓋鐵皮屋，需一年工程時間，故需借用被告
      丙○○之土地通行，被告丙○○基於親戚關係便未過問，
      今原告起訴要求永久通行權，致被告丙○○之土地無法保
      持完整性，實有損被告丙○○之權益。
    (二)又據瞭解兩造所爭論之土地已經政府規劃為重劃區，且規
      劃2 條7 米道路（即同段823 及792 地號）可供通行，而
      訴外人己○○於96年6 月28日與原告簽訂系爭協議書時並
      不知上情，乃同意借用原告通行，惟重劃區內既已有規劃
      道路，且系爭協議書亦非被告丙○○親簽，則原告對被告
      丙○○之土地主張永久通行權，實有損被告丙○○之權益
      ，為此聲明：原告之訴駁回。
、本院協同到庭之兩造整理並經肯認之爭點為﹕
一、先位聲明部分：被告有無依照系爭協議書容忍原告通行之義
    務？
二、備位聲明部分：200萬元是通行系爭土地之代價還是原告返
    還父親賣地多拿之金錢？
肆、本院之判斷：
一、被告有無依照系爭協議書容忍原告通行之義務？
    (一)按無權代理人以代理人之名義所之法律行為，非經本人承
      認，對於本人不生效力。民法第170 條第1 項定有明文。
      又無代理權人所為之法律行為，係屬效力未定，固得經本
      人承認而對於本人發生效力，惟本人如已為拒絕承認，該
      無權代理行為即確定的對於本人不生效力（最高法院85年
      台上字第963 號判例意旨參照）。
    (二)原告雖提出系爭協議書主張依系爭協議書第2 條之約定，
      被告等應容忍原告通行系爭土地上如附圖所示A 、B 、C
      、D 、F 部分云云。惟查，依兩造之陳述及卷附土地登記
      異動索引資料之記載，系爭土地於系爭協議書簽訂當時，
      其所有權人分別為被告乙○○、丙○○及訴外人蔡勇佑，
      並非簽立系爭協議書之人即被告戊○○及訴外人己○○，
      而系爭協議書第3 條亦載明：「蔡勇佑、丙○○及乙○○
      （後二人為本件被告）等三人協議時不在場，由三人之父
      親代理簽名，如有不實代理簽名人願負法律責任。」是被
      告乙○○、丙○○及訴外人蔡勇佑就原告通行系爭土地於
      系爭協議書作成之時若已知悉並同意，即無須於系爭協議
      書上為前述內容之記載，則系爭協議書所約定事項是否對
      被告乙○○、丙○○及訴外人蔡勇佑等三人發生法律上之
      效力，自應視該三人是否確曾授與代理權予被告戊○○及
      訴外人己○○，或雖未授權，事後是否予以承認。經查被
      告丙○○之訴訟代理人己○○於本院審理時陳稱：「（問
      ：蔡勇佑、丙○○有無同意路給原告過？）他們不知道也
      沒有同意，是要談原告把200 萬元吐出來的事情後，臨時
      要求的。本來戊○○不同意，我協調後就暫時給原告過，
      大約一年的通行時間。是基於兄弟之情讓原告過，讓他把
      鐵工廠蓋好，我是同情他，給他過。」被告戊○○亦稱：
      「（問：在簽立系爭協議書時，是否知道蔡勇佑有提供其
      所有之土地供原告通行？）蔡勇佑不知道這些事情。」、
      「（問：同意讓路的時候，乙○○是否知道這件事？）不
      知道。」另證人王明經即96年6 月28日當日見證系爭協議
      書簽訂過程之人則證稱：「（提示原證三，有無看過？）
      我沒有看過。但是於6 月28日當天協調的時候，6 月28日
      前1 、2 天他們四兄弟已經協調好，父親800 萬元的財產
      每個人要分到200 萬元，之所以會談到道路，是因為原告
      說要加註通行土地的部分才要拿200 萬元出來，土地通行
      是當天才談的，他們本來就只是要我確認800 萬元，一人
      拿到200 萬元，但當天原告說要加註通行的條件，200 萬
      元才要拿出來，原告說要填土蓋倉庫，我說土地是被告兒
      子的，要叫兒子來，庚○○（即原告）說沒有關係，他們
      是父子，我們是兄弟沒有關係，原告說都是戊○○、己○○作主。被告乙○○、被告丙○○、被告甲○○三人當天
      都沒有來，也沒有打電話詢問或是叫他們提出委託書，因
      為原告說是親兄弟，他們可以做主．．．」等語（見本院
      99年8 月16日及99年9 月1 日筆錄），惟被告乙○○、丙○○及訴外人蔡勇佑等系爭土地所有權人當時既不知渠等
      父親即被告戊○○及訴外人己○○與原告就系爭土地通行
      權乙事有為協議，自亦無從授與代理權予被告戊○○及訴
      外人己○○，否則系爭協議書第三條後即無須記載「由三
      人之父親代理簽名，如有不實代理簽名人願負法律責任」
      等字樣，則被告戊○○及訴外人己○○自行就約定通行權
      乙事以代理為名而於系爭協議書上簽名，自屬無權代理，
      被告乙○○、丙○○及訴外人蔡勇佑對此否認曾承認，原
      告雖以被告丙○○曾陳稱「96年6 月間，父親己○○有告
      知，因原告需於土地上填土及加蓋鐵皮屋，需約一年工程
      時間，所以會借答辯人土地通行，答辯人基於親戚關係便
      無過問」，認被告丙○○對此並無異議，然單純之不作為
      並不等同事後承認。至同段796 、797 地號土地所有權人
      於系爭協議書簽立後雖由訴外蔡勇佑變更為訴外人蔡岱洧
      ，惟訴外人蔡勇佑既就系爭協議書之簽立不知情，亦未授
      權訴外人己○○，且無證據可證其有事後承認，則自不因
      其將同段796 、797 地號土地所有權事後讓與訴外人蔡岱
      洧，訴外人蔡岱洧於原告通行時未加阻擾，即可遽認訴外
      人蔡岱洧知悉並同意讓原告通行而使訴外人己○○無權代
      理訴外人蔡勇佑所為系爭協議書之簽訂行為發生事後承認
      而致生對本人發生效力之情事。原告既未能舉證證明被告
      乙○○、丙○○及訴外人蔡勇佑對訴外人己○○及被告戊○○所為無權代理訂立系爭協議書之行為為承認，系爭協
      議書對於被告乙○○、丙○○及訴外人蔡勇佑自不生任何
      法律上之效力。
    (三)又同段796 、797 地號土地，於96年8 月10日以買賣為原
      因，移轉登記予訴外人蔡岱洧，嗣因訴外人蔡岱洧死亡，
      由被告戊○○、甲○○因繼承取得所有權，惟承前所述，
      訴外人蔡勇佑前既未就原告通行其所有土地乙事授與訴外
      人己○○代理權，系爭協議書對訴外人蔡勇佑即不生效力
      ，是被告戊○○、甲○○事後雖輾轉取得同段796 、797
      地號土地之所有權，被告戊○○、甲○○亦無容忍原告通
      行之義務。
    (四)綜上所述，被告戊○○及訴外人己○○未經系爭土地所有
      權人即被告乙○○、丙○○及訴外人蔡勇佑之授權，擅自
      以代理人名義與原告簽訂系爭協議書，屬無權代理，對於
      被告乙○○、丙○○及訴外人蔡勇佑不生效力。從而，原
      告依據系爭協議書，先位聲明請求被告等應容忍原告通行
      系爭土地如附圖示之範圍，即屬無據，應予駁回。
二、200 萬元是通行系爭土地之代價抑是原告返還父親賣地多拿
    之金錢？
    (一)原告主張若認系爭協議書係屬無效，則其為通行系爭土地
      而支付予被告戊○○之200 萬元，即屬不當得利，並以備
      位聲明請求被告戊○○返還200 萬元及利息乙節，經查，
      原告與被告戊○○、訴外人己○○簽訂系爭協議書之緣由
      ，係「因家族財產事發生爭議」，此觀系爭協議書前言之
      記載甚為明確。且據證人丁○○證稱：「（問：是否知道
      庚○○要給付200 萬元給戊○○？）我知道。」、「（問
      ﹕為什麼要給付200 萬元給戊○○？）我父親有留下800
      萬元，有一天我和己○○、戊○○、庚○○四個人到土地
      代書那邊去，原告說『我父親有800 萬元，要我拿出200
      萬元給己○○，庚○○要拿出200 萬元給戊○○』，就在
      土地代書那邊協調，說這是我應該要拿出來的，我說800
      萬元是我父親要給我和原告的。我父親有1,200 萬元的錢
      ，但是有一半是原告的名字，我父親要原告吐出錢來。剛
      才所說拿出200 萬元的事情，我本來是不同意的，但是原
      告說他要拿出200 萬元，因原告逼我，所以我就同意拿出
      200 萬元出來。在代書那邊，我們沒有書面，所以約好6
      月28日12點到代書那邊去，當天我到了，結果原告沒有來
      ，因為我有事情，我把200 萬元交給代書，當下戊○○、
      己○○都有到代書那邊。我交錢給代書當天，並沒有寫書
      面，除談到我父親的財產之外沒有提到其他事情。之前在
      代書那邊，也是只有談到父親財產的事情之外，都沒有談
      到其他事情。」、「（問：四個人到代書談父親財產的事
      情，有無談到過路的事情？）沒有談到。且這二次被告除
      戊○○外，其他被告沒有到場。」（見本院99年9 月1 日
      筆錄）核與被告丙○○之訴訟代理人己○○及證人王明經
      所述之情相符（見本院99年8 月16日、99年9 月1 日筆錄
      ）。再觀之系爭協議書第三項之記載，系爭土地之所有權
      人即被告丙○○、乙○○及訴外人蔡勇佑均不在場，足見
      系爭協議書原本僅係為處理原告與被告戊○○及訴外人己○○、丁○○等四兄弟間就渠等父親預為分配財產所生之
      爭議，於簽訂系爭協議書之前渠等僅言明由原告及訴外人
      丁○○分別支付被告戊○○及訴外人己○○200 萬元，以
      定紛止爭，完全未提及原告欲通行系爭土地等事，迄於96
      年6 月28日簽訂系爭協議書當日，原告始臨時要求通行系
      爭土地，否則何以系爭土地所有權人無一人到場，亦無出
      具委託書，則原告是否應支付200 萬元以解決家族財產爭
      議，核與原告得否通行系爭土地，係屬二事，原告如欲通
      行系爭土地，自仍應得當時系爭土地所有權人即被告乙○○、丙○○及訴外人蔡勇佑等三人之同意，方為適法。又
      該200 萬元若如原告所述，確為原告通行系爭土地之代價
      ，依理該200 萬元亦應支付予系爭土地之所有權人，而非
      單獨給付予簽訂系爭協議書當時與系爭土地完全無關之被
      告戊○○。況縱認被告戊○○為被告乙○○之父，以被告
      乙○○僅擁有系爭土地中之二筆土地（即同段793 、794
      地號），另三筆土地（即同段795 、796 、797 地號）為
      被告丙○○及訴外人蔡勇佑所有，渠等之父為訴外人己○○，於簽訂系爭協議書時亦在場，若此200 萬元為通行系
      爭土地代價，亦應將此200 萬元按比例支付予被告戊○○
      及訴外人己○○，而非如系爭協議書第一項所載「庚○○
      應支付新台幣200 萬元整交予戊○○」，是被告戊○○辯
      稱200 萬元為家族財產分配之結果而非通行系爭土地之代
      價，尚足採信。
    (二)綜上，原告給付予被告戊○○之200 萬元既非原告通行系
      爭土地之代價，則原告以其無法通行系爭土地為由，依據
      不當得利之法律關係，請求被告戊○○返還200 萬元及其
      利息，即無理由，應予駁回。所為假執行之聲請亦失所附
      麗，應併予駁回。
伍、本件事證已臻明確，兩造其餘陳述及主張或攻擊防禦方法，
    對判決之結果不生影響，爰不一一條列審究，併此敘明。
陸、據上論結，本件原告之訴為無理由，依民事訴訟法第78條，
    判決如主文。
中    華    民    國    99    年     9    月    29    日
                  民事第二庭    法  官    盧玉潤
以上正本係照原本作成。
如對本判決上訴，須於判決送達後20日內向本院提出上訴狀。
中    華    民    國    99    年     9    月    29    日
                                書記官    謝國聖

司法院資訊處製作；財團法人民間司法改革基金會備份。
